【裁判字號】    96,訴,1107
【裁判日期】    970229
【裁判案由】    違反毒品危害防制條例
【裁判全文】
臺灣屏東地方法院刑事判決              96年度訴字第1107號
公  訴  人  臺灣屏東地方法院檢察署檢察官
被      告  甲○○
                    （另案
上列被告因違反毒品危害防制條例案件，經檢察官提起公訴（96
年度毒偵字第1669號），茲因被告就被訴事實為有罪之陳述，經
告知簡式審判程序意旨，並聽取公訴人及被告之意見後，本院合
議庭裁定由受命法官獨任依簡式審判程序審理，判決如下：
    主  文
甲○○施用第一級毒品，累犯，處有期徒刑壹年貳月；又施用第
二級毒品，累犯，處有期徒刑壹年。扣案沾黏甲基安非他命成分
之夾鏈袋壹個沒收銷燬之；應執行有期徒刑貳年。扣案沾黏甲基
安非他命成分之夾鏈袋壹個沒收銷燬之。
    事  實
一、甲○○有多次犯罪經法院判刑確定並執行完畢之紀錄，最近
    一次經有期徒刑執行完畢之情形如下：
  (一)民國91年間因犯竊盜罪，經臺灣高等法院高雄分院92年度上
    訴字第1557號（本院92年度訴緝字第29號）判處有期徒刑2
    年確定。
  (二)92年間因犯過失致死罪，經本院92年度交訴字第67號判處有
    期徒刑1 年6 月，因上訴後經臺灣高等法院高雄分院92年度
    交上易字第182號諭知駁回上訴而確定。
  (三)92年間另因違反毒品危害防制條例案件，經本院92年度訴字
    第440號判處有期徒刑8月確定。
  (四)上開3 罪經臺灣高等法院高雄分院93年度聲字第100 號裁定
    應執行有期徒刑3 年8 月，於93年1 月9 日入監執行，96年
    1 月5 日因縮刑假釋出監，依指揮書於96年6 月24日期滿未
    經撤銷假釋而執行完畢。
二、又其前因施用毒品案件，經臺灣高雄地方法院88年度毒聲字
    第8275號裁定令入勒戒處所施予觀察、勒戒，於88年11月4
    日入所執行，因有繼續施用毒品傾向，經同院88年度毒聲字
    第9181號裁定令入戒治處所施予強制戒治，88年12月22日轉
    入執行，因無繼續施用毒品傾向，經同院89年度毒聲字第52
    16號裁定停止戒治，所餘期間付保護管束，於89年7 月18日
    出所，旋因違反保護管束期間應遵守事項，經同院89年度毒
    聲字第7850號裁定撤銷停止戒治，於91年6 月21日入所執行
    ，91年11月8 日期滿出所執行完畢。嗣又因施用毒品案件，
    經本院92年度毒聲字第919 號裁定令入戒治處所施予強制戒
    治，於92年8 月5 日入所執行，93年1 月9 日因法律修正而
    出所。
三、詎其經前開有期徒刑及強制戒治執行完畢後5 年內，仍不知
    悔改，復基於施用第一級、第二級毒品之犯意，於96年8 月
    20日下午6 時許，在屏東縣新園鄉鹽埔村其友人住處內，分
    別以摻入香菸內吸用之方式，施用第一級毒品海洛因1 次（
    剩餘菸蒂於查獲前已經丟棄而滅失）；並以置入玻璃球（於
    查獲前已經丟棄而滅失）內燒烤以吸入其所生煙霧之方式，
    施用第二級毒品甲基安非他命1 次。嗣為警隨另案於96年8
    月22日上午9 時5 分許，持本院核發之搜索票在屏東縣新園
    鄉○○路中興三巷17號查獲，扣得其所有沾黏甲基安非他命
    成分之夾鏈袋1 個。經採其尿液送驗結果，呈嗎啡即海洛因
    經人體水解代謝產物及甲基安非他命陽性反應。
四、案經屏東縣警察局東港分局報告臺灣屏東地方法院檢察署檢
    察官偵查起訴。
    理  由
一、前揭施用毒品海洛因、甲基安非他命之犯罪事實，業據被告
    甲○○於本院審理時自白不諱，並有扣案夾鏈袋1 個在卷，
    經本院囑託高雄醫學大學附設中和紀念醫院以氣相層析質譜
    儀法（GC／MS）等科學方法檢驗結果，呈甲基安非他命陽性
    反應，有該院96年12月21日編號0000-000號檢驗報告附卷可
    稽，又其經查獲採尿送正修科技大學超微量研究科技中心以
    氣相層析質譜儀法（GC／MS）等科學方法檢驗結果，亦呈嗎
    啡即海洛因經人體水解代謝產物及甲基安非他命之陽性反應
    ，有該中心96年9 月6 日，編號R00-0000-000號檢驗報告存
    卷可按，與上開報告均為鑑定機關本於專業知識暨以精密儀
    器測試後所得之結論，自可憑信。被告甲○○自白施用海洛
    因及甲基安非他命，堪信與事實相符。
二、被告甲○○前因施用毒品案件，經臺灣高雄地方法院88年度
    毒聲字第8275號裁定令入勒戒處所施予觀察、勒戒，於88年
    11月4 日入所執行，因有繼續施用毒品傾向，經同院88年度
    毒聲字第9181號裁定令入戒治處所施予強制戒治，88年12月
    22日轉入執行，因無繼續施用毒品傾向，經同院89年度毒聲
    字第5216號裁定停止戒治，所餘期間付保護管束，於89年7
    月18日出所，旋因違反保護管束期間應遵守事項，經同院89
    年度毒聲字第7850號裁定撤銷停止戒治，於91年6 月21日入
    所執行，91年11月8 日期滿出所執行完畢。嗣又因施用毒品
    案件，經本院92年度毒聲字第919 號裁定令入戒治處所施予
    強制戒治，於92年8 月5 日入所執行，93年1 月9 日因法律
    修正而出所，有臺灣高等法院被告前案紀錄表、臺灣屏東地
    方法院檢察署刑案資料查註紀錄表、全國施用毒品案件紀錄
    表、受觀察勒戒人毒品及前科紀錄簡列表各1 份在卷可按，
    其經觀察、勒戒、強制戒治執行完畢，5 年內再犯本件施用
    第一級毒品海洛因、第二級毒品甲基安非他命之犯罪事證已
    臻明確，應依法論科。
三、按海洛因、甲基安非他命為毒品危害防制條例第2 條第2 項
    第1 款、第2 款規定之第一級、第二級毒品，除法律另有規
    定者外，不得持有、施用。核被告甲○○所為，係犯毒品危
    害防制條例第10條第1 項之施用第一級毒品罪，及同條第2
    項之施用第二級毒品罪。其因施用而持有海洛因、甲基安非
    他命之低度行為，應各為施用之高度行為所吸收，不另論罪
    。被告甲○○前於：(一)91年間因犯竊盜罪，經臺灣高等法院
    高雄分院92年度上訴字第1557號（本院92年度訴緝字第29號
    ）判處有期徒刑2 年確定。(二)92年間因犯過失致死罪，經本
    院92年度交訴字第67號判處有期徒刑1 年6 月，因上訴後經
    臺灣高等法院高雄分院92年度交上易字第182 號諭知駁回上
    訴而確定。(三)92年間另因違反毒品危害防制條例案件，經本
    院92年度訴字第440 號判處有期徒刑8 月確定，嗣3 罪經臺
    灣高等法院高雄分院93年度聲字第100 號裁定應執行有期徒
    刑3 年8 月，於93年1 月9 日入監執行，96年1 月5 日因縮
    刑假釋出監，依指揮書於96年6 月24日期滿未經撤銷假釋而
    執行完畢，有臺灣高等法院被告前案紀錄表及臺灣屏東地方
    法院檢察署刑案資料查註紀錄表各1 份在卷可按，其5 年之
    內再因故意犯有期徒刑以上刑之本罪，為累犯，應依法加重
    其刑。又其所犯上開2 罪之犯意各別，行為互殊，手法有異
    ，所犯構成要件不同，應成立數罪並分論併罰之。
四、爰審酌被告甲○○之年齡、品行、智識能力、犯罪手段、行
    為對法益造成侵害之程度，其為65年8 月22日出生、受有國
    小畢業教育程度、業工之人，本件犯罪時適年而立，有警詢
    年籍等資料在卷可參，如日中天，竟不知進取，又其自成年
    起之前案紀錄除上開構成施用毒品訴追條件之觀察、勒戒、
    強制戒治，及成立累犯之要件部分，不再重複評價者外，並
    曾因竊盜案件，經本院88年度易字第621 號判處罰金5,000
    元確定，於88年9 月21日繳納罰金執行完畢，有臺灣高等法
    院被告前案紀錄表及臺灣屏東地方法院檢察署刑案資料查註
    紀錄表各1 份在卷可按，素行不良，茲就其施用毒品之犯罪
    類型，雖有認為僅屬自戕行為，並未涉侵害他人法益者，惟
    姑不論此見與我國現行刑事立法除就行為人藉自殘行為達到
    其他侵害國家、社會法益結果之目的，而在相關特別立法如
    妨害兵役治罪條例等特別法中定以處罰之規定外，向不加罰
    於單純自殘，甚或自殺行為所表彰之規範體系價值觀念相左
    ，況毒品危害防制條例第10條所規定對施用毒品行為之處罰
    ，其法定刑猶相當，或更甚（如施用第一級毒品罪）於刑法
    中關於故意「傷害他人」規定罪責，舉輕明重，足徵其規範
    保護之法益，原不在該「自戕」行為本身所造成行為人個人
    身體健康之有形侵害。蓋民主法治國家之所異於獨裁、集權
    社會，其國家政策、社會發展，均取決於以全體公民個人意
    志累積形成之群體意志，凡公民不分性別、學歷、職業、貧
    富、愚智，任由鴻儒碩彥至販夫走卒，其個人意志之表現就
    群體意志決定之形成，均屬等值，直接影響國家、社會整體
    之命運，至關重要，則個人基於自主、健全意思所表現之公
    民意志，不分良窳，均應尊重，然若有藉不正手段影響他人
    或自陷個人健全自主意志不能正常形成、表現者，不僅直接
    侵蝕公民群體意志形成之基礎，迫令其他自重慎行大眾均須
    承受建立在該不健全基礎形成之公共政策、社會生活品質之
    結果，對於國家、社會法益及人民全體利益，猶已構成危害
    ，是如投票受賄罪所規範者，即在禁止公民匯集個人自主意
    志以形成群體意志之過程受不當影響及控制，即為適例。今
    毒品除可對個人身體健康造成有形傷害外，就人之身體及精
    神形成高度成癮性及依賴性，猶足以抑制個人表現其本於心
    性能力所為自主意志之決定，並進而造成群體意志表現遭不
    當扭曲之危險，直接影響國家、社會之發展，侵害至鉅，斷
    非僅止於個人健康之危害，被告甲○○迭因施用毒品而經觀
    察、勒戒、強制戒治及刑之執行矯治，未幾仍重蹈覆轍，除
    徵其守法觀念薄弱，堪認已施用毒品成習，積重難返，對其
    個人身心、家庭及國家、社會之危害非輕，並考量其犯罪施
    用毒品之情節，查獲器具之數量，及其犯罪經查獲後，雖一
    度於本院審理時企圖翻異前詞而辯稱上開2 種毒品係以混合
    方式使用以為矇混，然終能迷途知返而坦認全部犯行，態度
    尚可等一切情狀，量處如主文所示之刑，並定其應執行之刑
    ，以資儆懲。
五、扣案夾鏈袋1 個因為被告甲○○持以供施用、持有毒品犯罪
    使用而為其成分所沾黏，無法析離，此觀卷附法務部調查局
    93年3 月19日調科壹字第09300113060 號函文意旨自明，應
    與所盛裝、沾黏之毒品併同處分，依毒品危害防制條例第18
    條第1 項前段，沒收銷燬之。未扣案而供被告本件施用海洛
    因、甲基安非他命犯罪使用之剩餘菸蒂、玻璃球等物，除據
    被告甲○○供稱於查獲前已經丟棄而滅失，依現有卷證復不
    能證明其尚存在，爰不另為沒收之諭知，附此敘明。
據上論斷，依刑事訴訟法第273 條之1 第1 項、第299 條第1 項
前段，毒品危害防制條例第10條第1 項、第2 項、第18條第1 項
前段，刑法第11條、第51條第5 款、第47條第1 項，判決如主文
。
本案經檢察官許英輝到庭執行職務
中    華    民    國    97    年    2     月    29    日
                  刑事第二庭    法  官  陳松檀
以上正本證明與原本無異。
如不服本判決應於收受本判決送達後10日內向本院提出上訴書狀
，其未敘述上訴理由者，並得於提起上訴後10日內向本院補提理
由書狀（均須按他造當事人之人數附繕本）「切勿逕送上級法院
」
中    華    民    國    97    年    2     月    29    日
                                書記官  林祥玉
附錄本件判決引用之法條：
毒品危害防制條例第10條
施用第一級毒品者，處 6 月以上 5 年以下有期徒刑。
施用第二級毒品者，處 3 年以下有期徒刑。


司法院資訊處製作；財團法人民間司法改革基金會備份。
